臺灣板橋地方法院民事判決　九十年度訴字第一八一○號
　　原　　　告　財團法人汽車交通事故特別補償基金
　　法定代理人　乙○
　　訴訟代理人　甲○○
　　被　　　告　丙○○
右當事人間請求侵權行為損害賠償事件，本院判決如左：
    主    文
原告之訴及假執行之聲請均駁回。
訴訟費用由原告負擔。
　　事實及理由
一、原告主張：被告丙○○於民國八十九年一月二十九日晚上十時二十分許，駕駛車
    牌號碼ＧＺ─五一二二號自用小貨車，沿樹林往新莊方向行駛，途經樹林市○○
    街二十九之六號前，因下雨視線不良，過失撞及路邊行走之訴外人即被害人呂川
    筆，造成呂川筆頭部外傷併顱內出血、外傷性腦挫傷、左右耳皆超過一百分貝等
    傷害。因被告所駕駛之車輛未投保強制汽車責任保險，呂川筆乃依強制汽車責任
    保險法第三十八條規定向原告請求補償。原告審酌其受傷程度，已達殘廢第五等
    級，連同實際支出之醫療費用，扣除呂川筆已領之勞保給付新台幣（下同）二千
    一百元及被告給付之賠償金十三萬元後，另行補償呂川筆五十萬九千四百七十元
    。原告既已補償被害人呂川筆上開款項，則依強制汽車責任保險法第三十九條第
    二項規定，自得向被告求償等語。並聲明：（一）被告應給付原告五十萬九千四
    百七十元，及自支付命令送達翌日即九十年五月十日起至清償日止按年息百分之
    五計算之利息；（二）願供擔保，請准宣告假執行。
二、被告則以：本件交通事故發生後，被告與被害人呂川筆已於八十九年三月十五日
    在台北縣新莊市調解委員會調解成立，合意由被告給付呂川筆損害賠償金十三萬
    元，呂川筆本案其餘請求權拋棄，而調解委員會成立調解之效力等同於法院確定
    判決，因此本件應已終結，原告自無正當法源要求被告雙重賠償損害金等語，資
    為抗辯。並聲明：原告之訴及假執行之聲請均駁回。
三、兩造不爭執之事實：
（一）被告與被害人呂川筆就本件車禍傷害事件，曾於八十九年三月十五日在台北縣
      新莊市調解委員會調解成立，合意由被告給付呂川筆損害賠償金十三萬元，呂
      川筆本案其餘請求權拋棄。
（二）被告嗣後已向呂川筆付清上開約定賠償金十三萬元。
四、得心證之理由：
（一）強制汽車責任保險法第三十九條第二項所定求償權之性質為何？
    １、按為使汽車交通事故之受害人均能依強制汽車責任保險法規定獲得基本保障
        ，應設置汽車交通事故特別補償基金（下稱特別補償基金）；汽車交通事故
        發生時，受害人或其繼承人因肇事汽車非被保險汽車，未能依強制汽車責任
        保險法規定向保險人請求給付保險金者，得在相當於同法規定之保險金額範
        圍內，向特別補償基金請求補償；特別補償基金為補償者，視為加害人或汽
        車所有人損害賠償金額之一部分；特別補償基金於補償金額範圍內，得直接
        向加害人或汽車所有人求償，強制汽車責任保險法第三十六條第一項、第三
        十八條第一項第二款、第三十九條第一項、第二項分別定有明文。
    ２、強制汽車責任保險法第三十九條第二項所定特別補償基金之求償權，核其性
        質應與保險法第五十三條第一項保險人之代位權同，乃「請求權之法定移轉
        」，換言之，於特別補償基金向被害人或其繼承人給付補償金額後，在給付
        金額範圍內，被害人或其繼承人對於加害人或汽車所有人之損害賠償請求權
        ，即依該條項之規定當然移轉給特別補償基金，由特別補償基金以自己之名
        義行使該請求權，以貫徹禁止被害人或其繼承人雙重獲償，及維持加害人或
        汽車所有人終局賠償義務之立法目的。準此，上開特別補償基金之求償權，
        雖得由特別補償基金以自己名義行使之，屬特別補償基金自有之權利，而與
        民法第二百四十二條代位權之性質固然不同，惟該求償權既然是從被害人或
        其繼承人之損害賠償請求權移轉而來，則該求償權之發生，自以被害人或其
        繼承人之損害賠償請求權尚仍存在為前提。苟被害人或其繼承人對於加害人
        或汽車所有人之損害賠償請求權已因清償、拋棄或其他原因而消滅者，特別
        補償基金即無取得上開求償權之餘地，此乃法理之必然。
（二）被害人呂川筆對於被告之損害賠償請求權是否已經消滅？
      原告主張被害人呂川筆因本件車禍受有損害之金額為六十四萬一千五百七十元
      （包含呂川筆受傷程度達殘廢第五等級應獲賠償六十四萬元、醫療費支出一千
      五百七十元），且被告就本件車禍應負全部過失之責等語。即令原告上開主張
      屬實，惟呂川筆已於八十九年三月十五日與被告在台北縣新莊市調解委員會成
      立調解，合意由被告給付呂川筆醫藥費及損害賠償金十三萬元，呂川筆其餘請
      求權拋棄，此有台北縣新莊市調解委員會調解書一件附卷可稽，並為原告所不
      爭，自應信為真實。又被告嗣後已向呂川筆付清上開約定賠償金十三萬元，亦
      為原告所不爭，足見呂川筆就本件車禍傷害對於被告之損害賠償請求權，已因
      清償及拋棄而全部消滅。
（三）綜上所述，被害人呂川筆對於被告之損害賠償請求權既已全部消滅，顯無任何
      權利可依強制汽車責任保險法第三十九條第二項規定移轉給原告。從而，原告
      依該條項規定請求被告給付金錢，為無理由，應予駁回。
五、原告之訴既經駁回，其假執行之聲請失所附麗，應併予駁回。
六、訴訟費用負擔之依據：民事訴訟法第七十八條。
中　　　華　　　民　　　國　　九十一　　年　　　一　　　月　　二十二　　日
                                臺灣板橋地方法院民事第三庭
~B審判長法官　黃麟倫
~B法　　　官　侯志融
~B法　　　官　朱嘉川
右正本證明與原本無異。
如不服本判決，應於判決送達後廿日內，向本院提出上訴狀。
中　　　華　　　民　　　國　　九十一　　年　　　一　　　月　　二十二　　日
~B書記官　馬文慶
